臺灣高雄地方法院刑事裁定　　　　　　　　　　　　　九十三年度聲判字第一九號
　　聲　請　人　金將科技文化事業股份有限公司
　　即告訴人　　　　　　設台中.
　　代　表　人　連金城
　　代　理　人　陳憲鑑
　　被　　　告　甲○○
右列聲請人因告訴被告違反著作權法案件，不服臺灣高等法院高雄分院檢察署檢察長
駁回再議之處分（九十三年度上聲議字第九六號），聲請交付審判，本院裁定如左：
    主  文
本件交付審判。
    理  由
一、按告訴人不服上級法院檢察署檢察長或檢察總長認再議為無理由而駁回之處分者
    ，得於接受處分書後十日內委任律師提出理由狀，向該管第一審法院聲請交付審
    判。法院認為交付審判之聲請有理由者，應為交付審判之裁定。刑事訴訟法第二
    百五十八條之一、第二百五十八條之三第二項後段分別定有明文。
二、本件聲請人以被告甲○○違反著作權法第九十三條第三款之規定，向臺灣高雄地
    方法院檢察署提出告訴後，經該署檢察官偵查終結，認被告犯罪嫌疑不足，於九
    十二年十二月二十六日，以九十二年度偵字第一五三七八號為不起訴處分後，聲
    請人不服，聲請再議亦經臺灣高等法院高雄分院檢察署檢察長以聲請人再議之聲
    請無理由，於九十三年二月十七日，以九十三年度上聲議字第九六號駁回再議，
    並於九十三年二月二十三日送達該處分書予聲請人等情，業經本院依職權調取前
    揭偵查卷證核閱無誤，其於同年三月三日日委任陳憲鑑律師聲請本件交付審判案
    件，核與前開聲請程序之相關規定相符，合先敘明。
三、本件聲請意旨略以：
  (一)本件盜版伴唱機及光碟片均有鎖碼程式，必須以該盜錄光碟片解碼，始能點播播
    放伴唱機內歌曲，伴唱機中並有驅動程式，可以驅動並播放光碟片及伴唱機中之
    螢幕及歌曲音樂、歌曲字幕，並能依照輸入的歌本號碼顯示該歌曲。原檢察署竟
    僅檢驗扣案之光碟片，並未將系爭伴唱機及附隨之光碟片一併檢驗，當然僅得出
    「ＣＤ－ＲＯＭ中不再儲存音樂及字型，僅存放背影影片及程式碼」，「且播放
    該光碟片並未發現歌曲音樂」等之結論。實則，本件扣案之伴唱機所附之光碟片
    ，並非由廠商贈送或消費者另行選購之商品，而是購買本件系爭伴唱機，就一定
    需要該光碟片始能順利開機及進行其伴唱功能，且該光碟片放入其他伴唱機中，
    根本無法讀取或進行伴唱功能。易言之，光碟片及伴唱機根本是一體之物，系爭
    伴唱機一定要配合該光碟片，始能有伴唱功能，而光碟片亦同樣是為系爭伴唱機
    量身定作，因僅有伴唱機內特定晶片及系統得以播放該光碟片內容。因此，系爭
    伴唱機與扣案光碟片應一體之角度鑑定之，當不得僅因業者將音樂與背景影片分
    別存放於伴唱機及光碟片中，即單純認為僅播放系爭碟片並無聲音出現，遽而認
    定系爭伴唱機並非侵害著作權之物。因此，系爭伴唱機與光碟片有相附依隨的關
    係，原檢察官認定鑑定結果之方式顯有錯誤。系爭伴唱機製造者未經著作權人之
    同章或授權所擅自重製，再配以影像、畫面而附著於媒介物之視聽著作，屬侵害
    著作權之物。
  (二)聲請人公司業務員喬裝顧客至被告店內購買系爭伴唱機時，關於當時交易情形曾
    音存證，被告曾向聲請人之業務員表示「現代牌的沒有版權」等語，由此可知，
    被告對於現代牌伴唱機內所附之歌曲並無合法權利乙事，知之甚詳。由原不起訴
    處分卻認：「．．．但被告在三強調現代牌的沒有版權，絕對不能公開使用．．
    所謂的『版權』，係指公播權等情，．．被告是否知道光碟片內萬餘首歌曲中，
    含有侵害聲請人著作權在內，已非無疑．．」等理由，而認被告僅知系爭伴唱機
    內歌曲無「版權」，卻不知有侵害著作權人之歌曲等。惟原檢察官之解釋似乎過
    於牽強，翻遍著作權法及相關法令，並無任何條文內表示「版權」係指「公開播
    映權」，原不起訴處分書卻自行直接將「版權」與「公開播映權」劃上等號，認
    為二者係相同權利，該解釋實非適法，因此，被告對聲請人公司業務員表示現代
    牌的沒有版權等語，實係表示被告完全知悉系爭伴唱機內之歌曲，完全是盜版，
    沒有一首歌曲有取得重製權而言，而非指係爭伴唱機有無公開播映權，而被告指
    稱不能公開使用係因「沒有版權」，若公開使用，容易遭權利人取締侵權。
  (三)原不起訴處分理由認「真情」、「情夢」、「多情多怨嘆」、「請你相信我」、
    「愛情看透透」等五首歌曲之原詞曲創作人張為杰，只將全部權利之百分之五十
    讓與連金城個人，故關於該等歌曲著作權之行使應由其二人共同為之，連金城並
    無單獨使用該等著作權。然「真情」等五首歌曲確已由詞曲創作人張為杰於九十
    年三月三十日各讓與其擁有音樂著財產權應有部分二分之一予連金城，並由連金
    城於九十一年二月二十六日專屬授權予本件聲請人公司，使得聲請人公司得以重
    製及得再授權他人重製之權利，且前揭五首歌曲創作人張為杰於臺灣高等法院九
    十二年度上易字第二三七八號違反著作權案審理時具結證稱：詞曲之著作權是伊
    與老板連金城合作，後來伊加入工會，就共享智慧財產權，伊有授權他（指連金
    城）去取締盜版，伊的權利只能授權給他，不能再授權他人，．．伊同意連金城
    可以把他那一部分權利，再轉讓給別人等語，則上開五首歌曲著作權部分，根據
    著作權法第九十條第二項及第三十七條第四項規定，即得由聲請人公司本於著作
    財產權人之地位行使權利。
  (四)聲請人對於被告類似的案例，均以有罪判決處理，唯獨本件被告已知其所販賣的
    現代牌九八Ｈ型伴唱機是沒有「版權」的，更明知系爭伴唱機為侵害著作權之物
    ，卻不必受到法律制裁，明顯法不合，且有違法律之公平性。電腦伴唱機的盜版
    氾濫已經到了非常嚴重的地步，每一台盜版電腦伴唱機的產品所侵害的歌曲所含
    詞、曲的音樂著作財產權的價值至少有新臺幣四億元（以每台盜錄伴唱機五千首
    伴唱歌曲計算），而由於盜錄伴唱機的盜錄所得實在是暴利：一開始一個品牌盜
    錄伴唱機的銷售，一年可以賣到數萬台，以每台一萬元的利潤，就有數億元侵權
    所得，由於有暴利可圖，以致於盜錄伴唱機的品牌已由三、四年前之二、三個品
    牌，增到四十幾種品牌，孰以致之？當然是不肖的經銷通路廠商惡意賺取暴利，
    加以大利銷售推波助瀾的結果，這樣的盜錄結果，已使得合法以數億元取得合法
    重製權的伴唱機廠商難以與盜錄電腦伴唱機廠商競爭，而這樣盜錄的結果也使得
    我國原本在華語歌曲引領風騷的地位受到動搖，（近年金馬禮，所有好的影片
    幾乎來自香港），但是我們的司法體系對於明知侵權的販售經銷商，卻常常輕忽
    ，使其逃過法律的制裁，同時亦提高盜錄者非法賺取暴利的氣焰，而本案被告是
    販售電腦伴唱機的商家，同時已明知其所販售的現代牌伴唱機是沒有版權的，因
    此本案被告故意侵害著作權之犯行，至為明確。
  (五)綜上所陳，聲請人除確實擁有合法著作權源，得以著作權人地位行使權利，且本
    件光碟片得於系爭伴唱機上重現詞曲音樂著作，與聲請人所擁有之音樂著作相同
    ，此種行為已屬重製行為，而本案之光碟片無法於其他伴唱機展現，益加證明光
    碟片與系爭伴唱機有附隨相連之不可分關係。又被告明知系爭伴唱機內之歌曲權
    利有問題，卻仍意圖營利而出售與消費者，核其行為，顯然侵害聲請人之合法著
    作財產權利，更違反著作權之保護精神。臺灣高雄地方法院檢察署檢察官之不起
    訴處分及臺灣高等法院高雄分院檢察署之再議駁回處分書均已違背法令，爰於法
    定期間內提出聲請交付審判，請准將本案交付審判等語。
四、經查：
  (一)被告甲○○係義華電器行之負責人（設於高雄市○○區○○路三三三號），業據
    被告供承在卷（九十二年七月一日警訊筆錄），並有營業登記資料公示查詢一份
    在卷可按（九十二年度發查字第二四五六號卷第一０三頁，下稱發查卷）。又被
    告確於九十二年一月十六日下午五時許，在義華電器行，將現代牌ＬＹＣ－九八
    II型伴唱機一台，連同遙控器及AV端子線等配備及點歌本，以新臺幣（下同）九
    千五百元之價格販售與金將公司委託之蒐證人員陳政健，被告並當場開立發票等
    情，亦經證人陳政健於警訊（九十二年六月十三日警訊筆錄）、偵訊時（九十二
    年度偵字第一五三七八號案九十二年八月十三日偵訊筆錄）證述詳，復有被告不
    爭執其真正之蒐證錄音帶譯文、上開點歌機暨光碟、搖控器、AV端子線等配備及
    點歌本照片、估價單、發票等附卷可憑（九十二年偵字第一五三七八號卷第六十
    六頁反面、發查卷第五九頁、第七十五頁至第七十六頁），足認被告確於右揭時
    地，意圖營利而銷售交付上開點歌機暨光碟、歌本、搖控器、AV端子線與蒐證人
    陳政健無訛。
  (二)次查，扣案之光碟片於系爭點唱機上播放時可出現詞曲音樂著作權人之詞曲，於
    他機台播放則僅有背景，並無出現詞曲音樂著作，如未放入扣案光碟則不能點選
    歌曲一節，業據聲請人指訴綦詳，另上開伴唱機所附之使用說明書（見發查卷第
    七十七頁），暨系爭扣案之光碟片，俱無任何足以表徵製造廠商名稱或營業所在
    地之文字記載，則該伴唱機及扣案之光碟片，應屬不詳之製造廠商所生產販賣之
    物。再者，該光碟片即俗稱之大補帖，其內所重製上開所示之音樂著作，並無證
    據證明已取得金將公司或原著作財產權人之授權或同意，顯係不詳姓名之人未經
    著作財產權人之同意或授權，所擅自重製，再配以影像、畫面而附著於媒介物之
    視聽著作，為屬侵害音樂著作權之物。被告既以販賣電器產品為業，依該光碟片
    並無表徵製造廠商名稱或營業所在地之文字記載之情形，亦明知該光碟片為屬侵
    害著作權之物，其於販賣點唱機時交付上開光碟，自應有營利意圖。又上開伴唱
    機本身（主機）並無播映歌曲之功能，已如前述，則消費者購買伴唱機是否應附
    光碟片，乃本案應有待釐清之必要。而系爭伴唱機所附之歌本中，其中「思念你
    」、「夢中情」、「茫茫到深更」、「偷偷愛著你」、「牽手出頭天」、「愛你
    這呢深」、「誰人甲我比」、「遲來的愛」等音樂著作詞曲原屬於劉明瑞與他人
    共同創作，已由劉明瑞於九十二年一月一日讓與其擁有之音樂著作財產權予金將
    公司；另「愛情切啦」、「情夢」、「真情」、「拒絕往來」、「多情多怨嘆」
    、「愛情看透透」、「阿莎力」、「昨瞑的雨」、「再會吧憂愁」、「請你相信
    我」、「請你講清楚」、「不願愛情甲人分」等音樂著作詞曲，原屬於張為杰（
    筆名：羅安）所單獨或與他人共同創作之詞曲、或歌詞、曲譜等音樂著作，已由
    張為杰於九十年三月三十日各讓與其擁有之音樂著作財產權應有部分二分之一予
    連金城，並由連金城於九十一年二月二十六日專屬授權予金將公司得以重製及得
    再授權他人重製之權利一節，亦有著作權讓與合約書一份、授權書三份、系爭音
    樂著作遭侵害之客體、張為杰、劉瑞明應有部分及原始著作證明文件各一份、中
    華音樂著作權人聯合總會函一份等影本在卷可佐（見發查卷第十三頁至第二十四
    頁、第七十九頁至第一０二頁），則上開音樂著作財產權依著作權法第九十條第
    二項立法意旨及第三十七條第四項之規定，即得由金將公司本於著作財產權人之
    地位行使。原不起訴處分及駁回再議處分認被告犯罪嫌疑不足，尚有未洽，應認
    本件交付審判之聲請為有理由，爰諭知本件交付審判。
五、依刑事訴訟法第二百五十八條之三第二項後段裁定如主文。
中      華      民      國    九十三      年      四      月      九    日
                                      臺灣高雄地方法院刑事第五庭
                                          審判長法  官  李政庭
                                                法  官  蘇雅慧
                                                法  官  何秀燕
右正本證明與原本無異。
如不服本裁定，應於裁定送達後五日內，向本院提出抗告狀。
                                                書記官  顏平國
中    華    民    國      九十三      年      四      月        八      日
